【裁判字號】    98,交易,749
【裁判日期】    990730
【裁判案由】    過失致死等
【裁判全文】
臺灣臺中地方法院刑事判決             98年度交易字第749號
公  訴  人  臺灣臺中地方法院檢察署檢察官
被      告  丙○○
選任辯護人  涂芳田律師
上列被告因過失致死等案件，經檢察官提起公訴（98年度偵字第
14951號），本院判決如下：
    主    文
丙○○服用酒類，不能安全駕駛動力交通工具而駕駛，處有期徒
刑參月；又因過失致人於死，處有期徒刑壹年。應執行有期徒刑
壹年貳月。
    事    實
一、丙○○於民國98年 5月15日23時30分許，在臺中縣大雅鄉○○路 373號工廠內飲用啤酒，酒後已達不能安全駕駛動力交
    通工具之程度，竟不顧交通安全，仍於同日近24時許，駕駛
    車牌號碼1675 -UF號自小客車(下稱系爭車輛)上路，欲返回
    臺中縣沙鹿鎮住處。嗣於翌日（即16日）0 時30分許，駕駛
    系爭車輛由北往南行經速限60公里、設有彎道標誌路段之臺
    中縣沙鹿鎮○○路內側車道台電 9區100034號燈桿（下稱台
    電燈桿）前，原應注意汽車駕駛人飲用酒類後其吐氣所含酒
    精成分超過每公升0.25毫克以上者，不得駕車，應依規定之
    速限行車，且應減速慢行，作隨時停車之準備，及注意車前
    狀況，隨時採取必要之安全措施外，而依當時天候晴、夜間
    有照明、路面鋪設柏油、乾燥無缺陷、視距良好，並無不能
    注意之情事，因酒後注意力降低，疏未注意及此，於行經上
    開彎道時，不僅未減速慢行，並以時速逾60公里之速度超速
    行駛，此時其前方第一、二內側車道上，適有黃景常酒後駕
    駛車牌號碼NM -6322號自小客車(下稱NM -6322號自小客車)
    載同友人己○○沿對向臺中縣沙鹿鎮○○路南往北車道行駛
    ，前於同日零時10分至20分間某許，自行失控衝越中央分隔
    島，駛入丙○○行向車道而形成路障，黃景常並疏未依規定
    擺設故障警示裝置，即下車察看NM -6322號自小客車受損狀
    況而站立駕駛座車門旁（己○○則站在分隔島上），丙○○
    因上開疏失，致閃避、煞車不及，所駕駛之車牌號碼OK-045
    9號自小客車車前即撞擊上開NM -6322號自小客車右前車頭
    ，上開NM- 6322號自小客車車身因猛烈撞擊而旋轉，致再撞
    擊站於車門旁之黃景常，黃景常遭撞擊後墜地，因之受有頭
    胸腹部外傷併血氣胸之傷害，而丙○○撞擊NM -6322號自小
    客車後旋將系爭車輛向右閃避，右側車身乃再與戊○○駕駛
    之車牌號碼1675 -UF號自小客車左側車身擦撞。嗣黃景常經
    送往童綜合醫院急救，延至同日1時56分許，仍因傷重不治
    死亡。丙○○肇事後，向據報前往事故現場處理之臺中縣警
    察局清水分局沙鹿分駐所警員表明為肇事者，自首並願意接
    受裁判，並經到場警員於98年5月16日凌時44分許，對丙○○施以呼氣測試酒精濃度測試，其呼氣中之酒精濃度每公升
    達0.73毫克，始查悉上情。
二、案經黃景常之妻丁○○告訴及臺灣臺中地方法院檢察署檢察
    官據報相驗後自動檢舉簽分偵查起訴。
    理    由
一、證據能力：
(一)被告以外之人於偵查中向檢察官所為之陳述，除顯有不可信
    之情況者外，得為證據，刑事訴訟法第159條之 1第2項定有
    明文。查證人己○○於偵查中之證述，係以證人身分經具結
    而為陳述，而偵查中檢察官向被告以外之人所取得之陳述，
    原則上均能遵守法律規定，不致違法取供，而具極高之可信
    性，因此上開證據固為傳聞證據，但其信用度有受擔保，並
    無顯不可信的情形，應符合上開規定，即得例外採為證據。
(二)次按被告以外之人於審判外之陳述，雖不符前4條之規定（
    即刑事訴訟法第159條之1至同條之4），而經當事人於審判
    程序同意作為證據，法院審酌該言詞陳述或書面陳述作成時
    之情況，認為適當者，亦得為證據；當事人、代理人或辯護
    人於法院調查證據時，知有第159條第1項不得為證據之情形
    ，而未於言詞辯論終結前聲明異議者，視為有前項之同意，
    刑事訴訟法第159條之5定有明文。查本案採為判決基礎之證
    據，除前揭所示外，其餘被告以外之人即證人己○○、戊○○於警詢之證述及其他書證，雖均為審判外之陳述，而屬傳
    聞證據，惟本件當事人及辯護人就此部分審判外之陳述，均
    未曾於言詞辯論終結前爭執其證據能力或聲明異議，本院審
    酌該等言詞或書面陳述作成之情況，並無非出於任意性或不
    正取供，或違法或不當情事，且客觀上亦無不可信之情況，
    堪認為適當，依刑事訴訟法第159條之5第2項規定，均得作
    為證據。
(三)卷附現場照片均係以機械之方式所留存之影像，並非依憑人
    之記憶再加以轉述而得，並非供述證據，此外，復無證據證
    明有何偽造、變造或違法取得之情事，且均與本件過失致死
    事實具有關聯性，各該照片均有證據能力。
二、認定犯罪事實所憑之證據：
    被告丙○○對其於酒後已達於不能安全駕駛之程度，仍駕駛
    系爭車輛上路，且於上揭時、地，不慎撞擊被害人丙○○所
    駕駛之NM -6322號自小客車，致被害人受有頭胸腹部外傷併
    血氣胸之傷害，經緊急送醫急救仍因上開傷害不治等情，均
    坦認不諱，惟辯稱：過失致死部分，雖有過失，但肇事主因
    應是對方跨越分隔島，侵犯到伊路權，伊不需負主要肇事責
    任云云；其選任辯護人並為之辯護以：依警方製作之「道
    路交通事故現場圖」及現場狀況，肇事地點安全島上之路燈
    已遭被害人所駕汽車撞毀，是系爭路段光線昏暗，被害人所
    駕之NM-6322號自小客車復為黑色，在昏暗燈光中已難辨識
    ，且依上開現場圖煞車痕跡計算，被告之煞車距離約為19公
    尺，參諸「中央道路交通安全會報」發出之「汽車煞車距離
    、行車速度及道路摩擦係數對照表」，當時被告車速應在時
    速60公里以內，並未超速，而即便被告係以時速60公里之速
    度前進，其在彎度50-60度，下坡度35至40度之系爭路段緊
    急煞車(重量加速度之煞車距離更長)，被告自目視到汽車完
    全停止，最少需32.68公尺，則以被告自稱當時目睹前方車
    輛時，距離僅約2O公尺，縱認被告當時未飲酒，且按正常速
    限行使，是否能避免撞及闖入其車道之自小客車，尚有疑義
    ；證人己○○於警、偵訊證稱被害人所駕汽車撞上安全島
    後，曾下車撥打多通電話，惟依檢察官調取之黃景常使用00
    00000000號行動電話通聯紀錄，於98年5月16日凌晨零時21
    分收到000000000來電，通話58秒，隨即無相關之來電再發
    送簡訊（可能當時黃景常已撞上安全島，對話中斷)，之後
    ，在零時23分至零時31分間，0000000000號手機均無對外發
    話或受話紀錄，證人所稱被害人下車撥打多通電話乙節，顯
    有疑義，則被害人是否在撞及安全島後已受重大傷害而無法
    對外通訊，亦有疑問；再者，車禍案件之鑑定，通常以「
    優先通行權」作為責任歸屬之判斷基礎，本件係被害人所駕
    NM-6322號自小客車，在深夜衝過安全島，撞倒路樹、電線
    桿，先橫跨對向車道成為被告車行之障礙，被告在轉彎、下
    坡道，突遇此情狀，欲全身而退本非易事，且擦撞係在後，
    又被告酒測值為O.73毫克，駕駛時速疑為超速，被害人酒測
    值則為1.52毫克，依此等情狀，被告縱有過失，亦應負較輕
    之過失肇事責任，不能謂被告為「肇事主因」等語。經查：
(一)被告上開自白部分，核與證人己○○、戊○○於警詢、偵查
    及本院證述內容大致相符，並有道路交通事故當事人酒精測
    定紀錄表、刑法第185條之3查獲後測試觀察職務報告、臺中
    縣警察局舉發道路交通管理事件通知單影本（相卷第26、28
    、31頁）、道路交通事故現場圖、道路交通事故調查報告表
    （一）（二）、事故現場照片共計68張(相卷第9-11、17-23
    頁、本院卷第65-78頁)附卷可稽。而被害人黃景常確實因本
    件車禍致受有頭胸腹部外傷併血氣胸之傷害，於同日零時47
    分送醫急救，至同日1時56分宣告急救無效死亡等情，有童
    綜合醫院一般診斷證明書（相卷第32頁）在卷為憑，並經臺
    灣臺中地方法院檢察署檢察官督同法醫相驗屬實，製有相驗
    筆錄、相驗屍體證明書、法醫驗斷書各1份在卷足稽，被告
    此部分自白與事實相符，堪予採信。
(二)按「行車速度，依速限標誌或標線之規定」、「按汽車駕駛
    人應注意車前狀況，並隨時採取必要之安全措施」、「行經
    設有彎道標誌之路段，應減速慢行，作隨時停車之準備」、
    「汽車駕駛人飲用酒類後其吐氣所含酒精濃度超過每公升
    0.2 5毫克以上者，不得駕車」，道路交通安全規則第93條
    第1項第1款、第2款、第94條第3項及第114條第2款分別定有
    明文。本件被告為考領有普通自小客車駕駛執照之人(參相
    卷第13頁)，並有道路交通事故調查報告表(二)所載「有適
    當駕照」可相互勾稽信實，其駕車自應注意上開道路交通安
    全法規之規定，而依當時天候晴、夜間有照明、柏油路面乾
    燥、無缺陷，視距良好等，並無不能注意之情事，然被告竟
    在飲酒後呼氣中所含酒精濃度為每公升0.73毫克，顯已達不
    能安全駕駛動力交通工具之程度，仍恣意駕車上路，且觀諸
    前開道路交通事故調查報告表（一）、（二）及現場照片，
    被告駕車行經肇事路段時，雖有路燈照明，但當時已係深夜
    時分，本應隨時警戒、注意車前狀況，採取必要之安全措施
    ，詎竟未減速慢行、作隨時停車之準備，貿然超速行駛，以
    致肇事撞擊，致使被害人黃景常死亡，足證被告之駕駛行為
    顯有過失，且其過失行為與被害人死亡間，確有相當因果關
    係。而本件經臺灣省行車事故覆議鑑定委員會鑑定結果，亦
    認被告酒精濃度過量駕駛自小客車，於夜間行經彎道路段未
    減速反超速行駛，且未注意車前狀況，為肇事主因；NM-632
    2號自小客車駕駛人，於夜間行經彎道自行失控，衝越中央
    分隔島，駛入對向來車道，佔用對向車道，形成路障影響行
    車安全，且未依規定擺設故障警示裝置，為肇事次因等情，
    有該委員會98年11月3日覆議字第0986204052號函暨所附鑑
    定意見書1份附卷可佐。
(三)被告暨其選任護人雖以前詞辯，惟查：
  被告選任辯護人雖以系爭肇事路段因遭被害人撞斷安全島路
    燈，燈光昏暗，難以辯識被害人黑色車輛之存在等語，惟本
    件被告係於夜間時分行經彎路路段，如認該處燈光昏暗，更
    應謹慎減速慢行，已如前述。且觀諸卷附之現場照片（相卷
    第17、18頁），明顯可見肇事路段兩側均設有路燈，且以本
    件肇事位置附近之台電燈桿為中心，往北方向即被告來車方
    向約81.6公尺處，亦設有另一燈桿，有臺中縣警察局清水分
    局99年5月25日中縣清警交字第0990030021號函暨檢附之現
    場圖可參（本院卷第39-40頁），是本件於被告駛近肇事現
    場之前方道路，其照明狀況係屬正常，應無特別昏暗之情形
    存在。且本件NM-6322號自小客車於失控越過中央分隔島，
    剛衝入對向車道而停下時，其前方之車燈還亮著等情，亦據
    證人己○○於本院結證明確（本院卷第53頁），而參諸卷附
    現場照片（相卷第53頁、本院卷第72頁)，確實明顯可見NM-
    6322號自小客車車頭嗣遭被告所駕系爭車輛撞擊致車身旋轉
    停下後，其後車燈及煞車燈均還開啟明亮，足徵證人己○○
    所證該車於第一次撞擊後，前車燈尚屬明亮等情，應屬可信
    。是被告選任辯護人上開所辯肇事現場燈光昏暗，無法辯識
    NM-6322號自小客車之存在云云，俱與事實不符，且縱認屬
    實，亦不足據以解免被告之過失，其理應明。
  被告選任辯護人雖另以本件被告車速應未逾時速60公里，即
    便被告以時速60公里之速度前進，以肇事路段彎度、坡度，
    被告最少需32.68公尺之煞停距離，難以避免撞及闖入其車
    道之NM-6322號自小客車等語。然本件被告於肇事當時之車
    速約時速70公里，此經被告於偵查中自承在卷（偵卷第53頁
    ）。且依被告丙○○自小客車於現場所留18.9公尺煞車痕研
    判，若非受撞擊橫於其車道之NM-6322號自小客車阻礙之影
    響，其煞車痕之長度必延長，且又繼續往右閃，再與右側行
    駛戊○○所駕駛之自小客車碰撞後才停車，故認定被告駕駛
    自小客車，行經肇事地彎道路段確有『未減速反超速行駛』
    之行為；另依被告檢訊自承當時時速約70公里計算，則距肇
    事地前方約34公尺處(反應距離14.56公之加18. 9公尺煞車
    痕)已發現前有狀況，當時若經肇事地彎道之『減速標線』
    路段，依規減速慢行，作隨時停車之準備，勿超速行駛，本
    件事故當可防範等情，亦據臺灣省行車事故覆議鑑定委員會
    以99年5月18日覆議字第0996201783號函補充說明至詳，是
    被告選任辯護人上開主張顯乏其據，且忽略被告於行經系爭
    路段之彎道時，其尚負有應減速慢行，作隨時停車準備之義
    務，所辯自無足採。
  再者，臺灣省行車事故覆議鑑定委員會參酌本件偵卷第67、
    68頁照片，認定依NM-6322號自小客車左側駕駛室車門前方
    所產生的直角摺痕，是於車門開啟後，未及時將其關閉，車
    身右側再遭受撞擊，受到離心之切線力量推擠使得車門瞬時
    大開，超出車門開啟限制器之控制範圍，導致產生摺痕，因
    此該車衝越分隔島，駛入對向來車道後，仍能開啟車門離開
    肇事車輛，與其後續發生OK-0459丙○○自小客車碰撞該車
    之肇事間隔時間，應如證人己○○警訊所述等情，亦據上開
    委員會於前開鑑定函文中敘明。且被害人黃景常於98年5 月
    16日凌晨21分許，確曾以其持用之0000000000號行動電話友
    人李持用之000000000通話達58秒，而斯時被害人係撥打
    電話告知李其出車禍撞到分隔島，需先處理，沒有辦法再
    打電話，叫乙○等一下，等處理好會再電話通知等情，亦有
    0000000000號行動電話通聯紀錄、臺灣大哥大資料查詢資料
    （相驗卷第45-47頁、偵卷第27頁)附卷可參，並據證人李
    於本院結證明確（本院卷第90頁），是本件被害人在撞及安
    全島後，確實尚能下車查看，並撥打電話，自無何因之受重
    大傷害而無法對外通訊之情事，則被告選任辯護人此部分所
    辯應屬臆測，亦無可採。
  被告及其選任辯護人雖均以本件主要過失係在被害人黃景常
    云云，然以，被害人黃景常於撞及安全島後，尚能下車查看
    ，並撥打電話達58秒，已如前述，且本件NM-6322號自小客
    車撞及安全島，至再次遭被告所駕系爭車輛撞擊間，相隔約
    8 、9分鐘等情，亦據證人己○○於本院結證明確。可知本
    件被害人雖亦有上開佔用對向車道，形成路障影響行車安全
    ，且未依規定擺設故障警示裝置之過失存在，然系爭NM-632
    2號自小客車於本件肇事當時係處於靜止橫置車道之狀態，
    並非突然自對向車道侵入而佔據被告行向車道，兩者之情狀
    應有不同，被告於前一情形容有相當之餘裕為避險之防果行
    為，惟其卻因酒後駕車，操控能力降低，且未減速慢行，作
    隨時停車之準備，反而超速行駛，致不及防範及減少本件損
    害之發生，自應負本件車禍主要之肇事責任，上開所辯無足
    憑採。
  被告選任辯護人雖執上開理由聲請將本件再送中央警察大學
    鑑識科研究委員會鑑定，惟其所辯均無石可採，業如前述，
    本件自無再行鑑定之必要，併此敘明。
(四)綜上所述，本件被告所犯公共危險及過失致人於死等犯行，
    事證均已明確，應依法論科。
三、論罪科刑：
(一)核被告丙○○所為，係犯刑法第185條之3之服用酒類，不能
    安全駕駛動力交通工具而駕駛罪及刑法第276條第1項過失致
    人於死罪。所犯上開2罪，犯意各別，行為互殊，應予分論
    併罰。
(二)被告酒醉駕車，因而致人死亡，依法應負刑事責任，依道路
    交通管理處罰條例第86條第1項規定，應就其所犯過失致死
    罪部分加重其刑。
(三)被告肇事後，報案人或勤指中心轉來資料並未報明肇事人姓
    名，處理人員前往現場處理時，肇事人在場，並當場承認為
    肇事人，有臺中縣警察局道路交通事故肇事人自首情形紀錄
    表 1紙在卷可佐，被告於有偵查犯罪權限之公務員知悉其犯
    罪前，即主動向警員自首，進而於本院審理中到庭接受裁判
    ，爰依刑法第62條前段規定，就其所犯過失致死罪部分減輕
    其刑，並先加後減之。
(四)爰審酌被告並無前科，有臺灣高等法院被告前案紀錄表在卷
    可按，素行尚佳，其於酒後達不能安全駕駛狀況下，猶貿然
    駕駛動力交通工具，置其餘用路人之安危於不顧，且於夜間
    超速行駛彎道，復未注意車前狀況，因而肇事致人於死，被
    害人黃景常家屬所受之精神傷痛甚鉅，致生實害非輕，犯後
    至本院審理之末，始坦承犯行，且未能積極與被害人家屬達
    成民事和解之犯後態度等一切情狀，分別量處如主文所示之
    刑，並定其應執行之刑，以示懲儆。
據上論斷，應依刑事訴訟法第299條第1項前段，刑法第185條之3
、第276條第1項、第62條前段、第51條第5款，道路交通管理處
罰條例第86條第1項，刑法施行法第1條之1，判決如主文。
本案經檢察官甲○○到庭執行職務。
中    華    民    國    99    年    7     月    30    日
                        交通法庭    法  官  林美玲
以上正本證明與原本無異。
如不服本判決應於收受判決後10日內向本院提出上訴書狀，並應
敘述具體理由；其未敘述上訴理由者，應於上訴期間屆滿後20日
內向本院補提理由書（均須按他造當事人之人數附繕本）「切勿
逕送上級法院」。
                                書記官  黃珮華
中    華    民    國    99    年    7     月    30    日

司法院資訊處製作；財團法人民間司法改革基金會備份。
